臺灣高等法院高雄分院刑事裁定　　　　　九十三年度毒抗字第二二號
　　抗　告　人
　　即　聲請人　臺灣高雄地方法院檢察署檢察官
　　被　　　告　甲○○
右抗告人因聲請觀察勒戒案件，不服台灣高雄地方法院中華民國九十三年一月二十七
日裁定（九十三年度毒聲字第一七二號），提起抗告，本院裁定如左：
      主      文
抗告駁回。
      理      由
一、聲請意旨略以：被告甲○○於民國九十二年十二月三日某時，在高雄縣鳳山市○
    ○街九號施用第一級毒品海洛因，為警於翌（四）日在高雄縣鳳山市○○○路與
    興隆街口處查獲，並扣得其持有海洛因一包及施用毒品器具注射針筒一支，經採
    集被告尿液送驗之結果，確呈嗎啡陽性反應，有高雄縣政府衛生局煙毒尿液檢驗
    成績書在卷可憑，爰依毒品危害防制條例第二十條第一項規定及觀察勒戒處分執
    行條例第三條第一項、第二項之規定，聲請裁定將被告送勒戒處所觀察、勒戒等
    語。
二、按「中華民國九十二年六月六日修正之毒品危害防制條例（下稱修正後毒品危害
    防制條例）施行前繫屬之施用毒品案件，於本條例施行後（按九十三年一月九日
    ），適用修正後之規定，並依下列方式處理：一、觀察、勒戒及強制戒治中之案
    件，適用修正後觀察、勒戒及強制戒治之規定。二、偵查中之案件，由檢察官依
    修正後規定處理之。三、審判中之案件，由法院或少年法院（地方法院少年法庭
    ）依修正後規定處理之。四、審判中之案件，依修正後之規定應為不起訴之處分
    或不付審理之裁定者，法院或少年法院（地方法院少年法庭）應為免刑之判決或
    不付保護處分之裁定」，修正後毒品危害防制條例第三十五條第一項定有明文。
    經查：
  (一)本件被告於九十二年十二月三日因施用第一級毒品海洛因案件，於同年月四日經
    警移送台灣高雄地方法院檢察署（下稱乙○○○），有高雄縣政府警察局鳳山分
    局解送人犯報告書（偵查卷第一頁）附卷可稽，則本件於修正後毒品危害防制條
    例九十三年一月九日施行前之九十二年十二月四日繫屬乙○○○，是依修正後毒
    品危害防制條例第三十五條第一項第二款之規定，檢察官應依修正後之規定處理
    之，要無疑義。
  (二)至修正後毒品危害防制條例第三十五條第二項固規定：「前項情形，依修正前之
  規定有利於行為人者，適用最有利於行為人之法律。」，惟修正前毒品危害防制
    條例第二十條規定：「犯第十條之罪者，檢察官或少年法庭應先將被告或少年
    送勒戒處所觀察、勒戒，其期間不得逾一月。經觀察、勒戒後，無繼續施用毒
    品傾向者，應由檢察官為不起訴之處分或由少年法庭為不付審理之裁定；有繼續
    施用毒品之傾向者，由檢察官聲請法院或由少年法庭裁定令入戒治處所施以強制
    戒治，其期間為一年。但自首者，得以保護管束代之。依前項規定為不起訴之
    處分或不付審理之裁定後，五年內再犯第十條之罪，經觀察、勒戒後，認有繼續
    施用毒品之傾向或三犯以上者，不適用前項之規定。但應由檢察官聲請法院或由
    少年法庭裁定先令入戒治處所施以強制戒治。第二項但書情形，違反保護管束應
    遵守事項情節重大者，得撤銷保護管束，仍施予強制戒治。」；而修正後毒品危
    害防制條例第二十三條第二項規定：「觀察、勒戒或強制戒治執行完畢釋放後，
    五年內再犯第十條之罪者，檢察官或少年法院（地方法院少年法庭）應依法追訴
    或裁定交付審理。」，查本件被告於九十二年七月間因毒品危害防制條例案件，
    經原審以九十二年度毒聲字第四二九八號裁定送觀察勒戒後，因被告無繼續施用
    傾向，於九十二年七月二十四日釋放被告，並經乙○○○檢察官於九十二年七月
    二十二日以九十二年度毒偵字第四二四六號不起訴處分在案，有乙○○○九十二
    年度毒偵字第四二四六號不起訴處分書、刑案資料查註記錄表、全國施用毒品案
    件記錄表，及台灣高等法院被告全國前案記錄表附卷可參，是被告於不起訴處分
    或釋放後五年內再犯毒品危害防制條例第十條之罪，應堪認定。於此情形依修正
    前毒品危害防制條例第二十條第二項、第三項之規定，檢察官應聲請法院裁定被
    告入勒戒處所觀察、勒戒，再依觀察結果決定是否起訴，而依修正後毒品危害防
    制條例第二十三條第二項規定，檢察官應依法提起公訴，不得再向法院聲請觀察
    、勒戒，倘檢察官聲請觀察、勒戒，法院應駁回觀察勒戒之聲請，則比較新舊法
    結果，依舊法裁定被告送勒戒處所觀察、勒戒，並非有利於被告，自無修正後毒
    品危害防制條例第三十五條第二項之適用餘地。
  (三)再者，倘本件依修正前毒品危害防制條例第二十條第二項、第三項之規定，裁定
    被告入勒戒處所觀察、勒戒，被告固可能因無繼續施用毒品之傾向，而獲邀不起
    訴處分之寬典；惟倘被告經觀察、勒戒後有繼續施用毒品之傾向，檢察官仍需就
    被告該次施用毒品之犯行提起公訴，則被告經過觀察勒戒後，仍無法免除施用毒
    品之刑事處罰，是法院裁定被告入勒戒處所觀察、勒戒是否對被告有利，竟以經
    觀察、勒戒後被告有無施用傾向之不確定因素作為判斷標準，應非修正後毒品危
    害防制條例第三十五條第二項之立法本意。
  (四)綜上，本件自應依修正後毒品危害防制條例第三十五條第一項之規定，依修正後
    毒品危害防制條例之規定處理，且無同條例第三十五條第二項之適用餘地。
三、經查：被告於九十二年十二月三日某時，在高雄縣鳳山市○○街九號施用第一級
    毒品海洛因，為警於翌（四）日在高雄縣鳳山市○○○路與興隆街口處查獲，並
    扣得其所有之海洛因一包及施用毒品器具注射針筒一支，業據被告自承在卷，且
    經採集被告尿液送驗之結果，確呈嗎啡陽性反應，有高雄縣政府衛生局煙毒尿液
    檢驗成績書在卷可憑，被告施用第一級毒品海洛因，堪以認定。又本件被告於九
    十二年七月間因毒品危害防制條例案件，經原審以九十二年度毒聲字第四二九八
    號裁定送觀察勒戒後，因被告無繼續施用傾向，乃於九十二年七月二十四日釋放
    被告，並經乙○○○檢察官於九十二年七月二十二日以九十二年度毒偵字第四二
    四六號不起訴處分在案，業如前述，則依修正後毒品危害防制條例第二十三條第
    二項之規定，被告於觀察、勒戒釋放後五年內再犯同條例第十條第一項之罪，檢
    察官自應逕行起訴，乃檢察官竟聲請被告送勒戒處所觀察、勒戒，於法即有未合
    。則原審所為駁回聲請之裁定，並無不當。抗告意旨，仍執：被告初犯因無繼續
    施用毒品傾向而受不起訴處分確定後，五年內再犯施用毒品案件，仍可能因觀察
    勒戒結果係無繼續施用毒品傾向而再受不起訴處分之利益，原裁定以被告受觀察
    勒戒之結果仍可能經公訴人起訴為據，遂認抗告人之聲請觀察勒戒為無理由而駁
    回，顯有違新法毒品危害防制條例第三十五條第二項之立法意旨等詞，指摘原裁
    定不當，經核難認有理由，應予駁回。
四、據上論斷，應依刑事訴訟法第四百十二條，裁定如主文。
中    華    民    國     九十三     年       二       月     二十六     日
                              臺灣高等法院高雄分院刑事第三庭
                                  審判長法官  周賢銳
                                        法官  黃建榮
                    法官  謝宏宗
右正本證明與原本無異。
不得再抗告。
                                      書記官  賴梅琴
中    華    民    國     九十三     年       三       月       二       日
                                                                        Ｆ
